【裁判字號】    97,交抗,397
【裁判日期】    970731
【裁判案由】    聲明異議
【裁判全文】
臺灣高等法院高雄分院刑事裁定         97年度交抗字第397號
抗  告  人  甲○○
即受處分人
上列抗告人因違反道路交通管理處罰條例聲明異議案件，不服臺
灣高雄地方法院中華民國97年6 月30日裁定（97年度交聲字第60
2 號），提起抗告，本院裁定如下：
    主  文
原裁定撤銷。
異議駁回。
    理  由
一、異議及抗告意旨略以：抗告人（即受處分人）於民國97年1
    月7 月上午7 時31分許，係送女兒上學回程途中，沿高雄市
    ○○路口西向東行駛，行經高雄市○○路與自由路口，於綠
    燈尚有十幾秒，欲左轉彎進入自由路時，因路口有學生要過
    馬路，且因係上班時間，交通較繁忙，等了十幾秒均無法前
    進，眼見號誌變為紅燈，因而停在路口停止線之照像器感應
    線圈上，而遭照像取締，而非闖紅燈，應無違規。因此提起
    抗告，請求撤銷原處分及原審裁定云云。
二、按汽車駕駛人，駕駛汽車有不遵守道路交通標誌、標線、號
    誌之指示，而無其他處罰之規定者，處新臺幣九百元以上一
    千八百元以下罰鍰，道路交通管理處罰條例第60條第2 項第
    3 款定有明文；又按道路交通安全規則第102 條第1 項第13
    款規定：「汽車行駛至交岔路口，其行進、轉彎，應依下列
    規定：……十三、行至有號誌之交岔路口，遇有前行或轉彎
    之車道交通擁塞時，應在路口停止線前暫停，不得逕行駛入
    交岔路口內，致號誌轉換後，仍未能通過妨礙其他車輛通行
    。」另道路交通標誌標線號誌設置規則第第170 條則規定：
    「停止線，用以指示行駛車輛停止之界限，車輛停止時，其
    前懸部分不得伸越該線。……」。
三、經查：
  (一)本件車號CD-9298 號自用小客車之駕駛人因於97年1 月7 日
    上午7 時31分許，在高雄市○○○○○路口有道路交通管理
    處罰條例第60條第2 項第3 款不遵守道路交通標線指示之違
    規情事，經警逕行舉發，抗告人即於期限內到案陳述意見，
    嗣經高雄市政府交通局以同一違規事由科處罰鍰新臺幣900
    元等情節，有高雄市政府警察局96年1 月23日高市警交相字
    第BB0000000 號舉發違反道路交通管理事件通知單、交通違
    規陳述單、高雄市政府交通局對違反道路交通管理事件不服
    裁決聲明異議意見書、高雄市政府96年5 月8 日高市府交裁
    字第裁32-B00000000號裁決書附卷可參。
  (二)抗告人甲○○固不否認有駕車行經該路口之事實，然辯稱：
    伊沿大中路行駛至自由路口時欲左轉自由路，伊之車輛前輪
    是在綠燈亮啟時即已跨越該路口之停止線，但因交通繁忙而
    停在路口等候，未及在綠燈亮啟時段左轉，故等到紅燈時才
    左轉，伊之車輛前輪並非紅燈亮啟時才跨越停止線等語。而
    觀諸卷附逕行舉發相片，固然可以看出該路口為紅燈之情況
    下，車號CD-9298 號自用小客車之前輪有跨越停止線（後輪
    並未跨越停止線）之事實，然依證人即警員韓景祥於原審調
    查時之證述以及高雄市政府警察局交通警察大隊97年6 月11
    日高市警交三字第0970015852號函覆結果可知，本件並無法
    確認抗告人之車輛前輪究係在綠燈亮啟時跨越停止線抑或轉
    換紅燈時始跨越停止線，僅能確認轉換為紅燈後該車輛有移
    動，才會被感應線圈測知而拍照等情，故本件既無證據足認
    抗告人車輛之前輪是在紅燈亮啟後始跨越停止線，則應以抗
    告人所述情節為認定基礎，亦即認定抗告人車輛之前輪是在
    綠燈時段即已跨越停止線。
  (三)依上開認定，抗告人於上開時、地，即有行經有號誌之交岔
    路口，遇有轉彎之車道交通擁塞時，而未在路口停止線前暫
    停，而駛入交岔路口內，致號誌轉換後，仍未能通過而致妨
    礙其他車輛通行之上開違反按道路交通安全規則第102 條第
    1 項第13款規定情形甚明。
四、另依據卷附之逕行舉發照片顯示，抗告人駕駛之上開車輛於
    上開交岔路口顯示圓形紅燈時，其前輪雖有越過停止線之情
    形，業如上述，但後輪則並未越過，即其所駕駛之自小客車
    係前輪跨越停止線而車身停在停止線上，且除上開本院認定
    之事實外，並無其他證據可以證明抗告人於其時已駕車穿越
    該路口而至銜接路段，亦無證據可以證明抗告人於其時，已
    有穿越路口之意圖，故尚難認定抗告人有違反道路交通管理
    處罰第53條第1 項規定之闖紅燈之違規行為。
五、綜上所述，則原裁定認定抗告人有闖紅燈之違規行為，而將
    原處分撤銷，改依道路交通管理處罰條例第53條第1 項、第
    63條第1 項第3 款規定處罰抗告人，尚有未合，抗告人此部
    分之抗告，為有理由；惟抗告人確有於上開時、地，駕駛自
    小客車，而有上開不遵守道路交通標線指示之違規行為，自
    屬違反道路交通管理處罰條例第60條第2 項第3 款之規定。
    從而，原處分機關依道路交通管理處罰條例60條第2 項第3
    款及違反道路交通管理事件統一裁罰基準及處理細則之規定
    ，裁處受處分人罰鍰新臺幣900 元，經核並無違誤，抗告人
    此部分之異議，則無理由。
六、據上論結，應依道路交通案件處理辦法第26條，刑事訴訟法
    第413 條，裁定如主文
中    華    民    國    97    年    7     月    31    日
                  刑事第七庭  審判長法  官 莊飛宗
                                    法  官 孫啟強
                                    法  官 邱明弘
以上正本證明與原本無異。
不得再抗告。
中    華    民    國    97    年    7     月    31    日
                                    書記官 曾允志


司法院資訊處製作；財團法人民間司法改革基金會備份。
